【裁判字號】    92,上更(一),273
【裁判日期】    920910
【裁判案由】    家暴妨害自由等
【裁判全文】
臺灣高等法院臺南分院刑事判決          九十二年度上更(一)字第二七三號    Ｇ
      上  訴  人
      即  被  告  丙  ○  ○
      選任辯護人  林  永  發  律師
右上訴人因家暴妨害自由等案件，不服臺灣台南地方法院八十八年度訴字第一三二五
號民國八十九年十二月七日第一審判決（起訴案號：臺灣台南地方法院檢察署八十八
年度偵字第一○五六二號）提起上訴，經最高法院第一次發回，本院判決如左：
      主      文
原判決撤銷。
丙○○無罪。
      理      由
一、公訴意旨以：丙○○與蘇甲○○係夫妻關係，二人因感情不合，發生爭吵，蘇甲○○即於民國八十七年十二月二十九日返回台南縣將軍鄉西華村一五八之二號娘
    家居住。八十八年二月二十五日下午十九時許，在台南縣將軍鄉縣南二
    十一線高氏宗祠附近，丙○○駕駛車牌號碼Ｓ三─九八０二號自用小客車，遇見
    蘇甲○○騎乘機車，即以自用小客車將蘇甲○○撞倒在地，並基於普通傷害之概
    括犯意，先毆打蘇甲○○兩個耳光，隨即將蘇甲○○拉入自用小客車內，將車門
    反鎖，以此非法方法，剝奪蘇甲○○之行動自由，而將蘇甲○○載回台南市○○
    街○段五七巷一號住處，又承前揭普通傷害之故意，接續毆打蘇甲○○，致蘇甲○○受有前額擦傷、右臉頰瘀腫、右耳後瘀腫、後頭部瘀腫、左大腿部及膝部一
    處瘀腫等傷害，延至翌（二十六）日凌晨一、二時許，始讓蘇甲○○離去，認被
    告犯刑法第二百七十七條第一項之傷害罪及同法第三百零二條第一項之剝奪他人
    行動自由罪嫌等語。
二、按犯罪事實應依證據認定之，無證據不得推定其犯罪事實，刑事訴訟法第一百五
    十四條定有明文。所謂犯罪事實之證據，係指足以認定被告確有犯罪行為之積極
    證據而言，該項證據且須適合被告犯罪事實之認定，始得採為斷罪資料。次按告
    訴人之告訴，係以使被告受刑事訴追為目的，是其陳述是否與事實相符，仍應調
    查其他證據，以資審認（最高法院二十九年上字第三一○五號、五十二年度台上
    字第一三○○號、五十三年台上字第二七五○號等判例參照）。
三、公訴人認被告犯傷害罪及妨害自由罪，係以告訴人之指訴及警員吳聰連之供述為
    據，但查：
(一)告訴人於本案發生後於傷害罪之告訴期間即將屆滿前之八十八年八月二十三日，
  向台灣台南地方法院檢察署申告上訴人於同年二月二十六日之犯罪時，僅指稱：「
  告我先生丙○○在今年二月二十六日在台南市○○街○段五十七巷一號住處動手毆
  打我成傷，因他外遇不承認，和我發生爭吵後才動手打我。」（見偵查卷第五頁正
  、反面）。並未指訴上訴人有駕駛自用小客車在台南縣將軍鄉高氏宗祠附近，將告
  訴人撞倒在地，並毆打告訴人兩個耳光，隨即將告訴人拉入自用小客車內，將車門
  反鎖，強載回台南市○○街家中之妨害自由犯行，至同年九月十七日檢察官偵查中
  始稱：「當天我要到我母工作地台南縣將軍鄉，離住家十多分鐘，蘇某開車撞倒我
  後，把我拉進車載回家去，他毆打我。」（見偵查卷第十四頁反面），而於十月二
  十九日偵查中復稱：「八十八年二月二十五日，被告先打我二巴掌後，硬把我拉上
  車，將車門反鎖，時間是二十五日晚上七點直到二十六日凌晨一、二點，（我才）
  離開蘇家。」，「（為何告訴時說蘇某是八十八年二月二十六日打你？）我說錯了
  。」，第一次告訴並未提及妨害自由部分，第二次說是被告將其機車撞倒後，強將
  其拉上車，第三次稱被告打她二巴掌後拉其上車，前後指訴均有不符；且所指訴之
  犯罪時間，亦前後岐異不一。
(二)證人吳聰連於偵查中所稱：八十八年二月二十五日二十三時許，告訴人的父母有到
  分駐所報案，說她女兒被她女婿帶回去，地點在西華村南二十一線高氏宗祠附近，
  伊當時有打電話給丙○○，問他是否有帶回她老婆，最後他有承認等語。但證人吳
  聰連所稱之「她說她女兒被她女婿『帶回去』」、「問他是否有『帶回』她老婆，
  最後他有承認」，亦不足證明上訴人「將告訴人拉入自用小客車內，將車門反鎖，
  以此非法方法，剝奪告訴人之行動自由，而將告訴人載回台南市○○街一段五七巷
  一號住處」之行為。
(三)依據卷內所附事發後至現場查看之巡佐陳福堂所提出之報告之記載，曾對該機車稍
  作檢查，並無損壞之現象等情（見偵查卷第二十六頁），則告訴人指訴上訴人以汽
  車將其所騎機車撞倒一節，即與事實不符。
(四)又告訴人自承從台南縣將軍鄉至安南區要三、四十分鐘路程，當時車門被鎖上，所
  以沒在路上求救（見原審卷第二十五頁）。於本院則稱: 「被告瘋狂開車，並沒有
  停下紅綠燈，當時我不敢反抗。」（見本院卷九十二年六月二十四日筆錄），惟告
  訴人如非被挾持上車，而被告又需專心開車，告訴人應能搖下車窗呼救，或請人告
  訴其父母，其上車後如任憑被告將其帶回家，即難認被告係違反其意思而有妨害自
  由行為。
(五)告訴人稱路旁店家老闆娘乙○○有看到整個狀況，看到告訴人被押走，惟證人乙○○，抗傳未到，經本院拘提到案稱：「我是有去把告訴人的機車牽到旁邊，告訴人
  父母有來，但我告訴他們我什麼都不知道，我不知道告訴人被押走．」等語，（見
  本院卷九十二年七月三日筆錄），則證人乙○○亦不足為被告犯罪之證明。
四、綜上，本件除有瑕疵之告訴人指訴及診斷證明書外，另查無其他證據足資證明被
    告確有妨害自由或傷害犯行，揆諸前開判例意旨，應認被告之犯罪不能證明，原
    判決疏未查明，遽予論罪，尚有未洽，被告上訴，否認犯罪，為有理由，應由本
    院將原判決撤銷，為無罪之諭知。
據上論結，應依刑事訴訟法第三百六十九條第一項前段、第三百六十四條、第三百零
一條，判決如主文。
本案經檢察官廖椿堅到庭執行職務。
中    華    民    國      九十二      年      九      月      十        日
                                  臺灣高等法院臺南分院刑事第三庭
                                      審判長法官  陳    義    仲
                                            法官  宋    明    蒼
                                            法官  楊    子    莊
右正本證明與原本無異。
如不服本判決，應於判決送達後十日內向本院提出上訴狀，其未敘述理由者並應於提
出上訴狀後十日內向本院補提理由書（應附繕本)。
                                      法院書記官  王    全    龍
中    華    民    國      九十二      年      九      月     十六       日


司法院資訊處製作；財團法人民間司法改革基金會備份。
